【裁判字號】    98,交聲,547
【裁判日期】    980731
【裁判案由】    違反道路交通管理處罰條例聲明異議
【裁判全文】
臺灣士林地方法院交通事件裁定         98年度交聲字第546號
                                     98年度交聲字第547號
原處分機關  臺北市交通事件裁決所
異  議  人
即受處分人  甲○○
上列異議人即受處分人因違反道路交通管理處罰條例案件，對於
臺北市交通事件裁決所民國98年4 月24日所為之二處分（原處分
案號：北市裁罰字第裁22-AEX459298號、第22-AEX459299號）聲
明異議，本院裁定如下：
    主  文
異議均駁回。
    理  由
一、按汽車行駛至交岔路口，其行進、轉彎，應遵守燈光號誌或
    交通指揮人員之指示；次按汽車駕駛人，行經有燈光號誌管
    制之交岔路口闖紅燈者，處新臺幣1,800 元以上5,400 元以
    下罰鍰，並記違規點數3 點；汽車駕駛人，駕駛汽車有違反
    本條例之行為，經交通勤務警察制止時，拒絕停車接受稽查
    而逃逸者，處新臺幣3,000 元以上6,000 元以下罰鍰，並記
    違規點數1 點；又汽車駕駛人有不服指揮稽查而逃逸，當場
    不能攔截製單舉發者，得逕行舉發，道路交通安全規則第10
    2 條第1 項第1 款、道路交通管理處罰條例第53條第1 項、
    、第60條第1 項、第63條第1 項第1 款、第3 款、第7 條之
    2 第1 項第4 款分別定有明文。
二、原處分意旨略以：異議人即受處分人甲○○騎乘其所有車牌
    號碼CRF-656 號重型機車（下稱系爭機車）於民國98年3 月
    20日下午1 時28分許，行經臺北市○○街170 巷口，為警逕
    行舉發其有「闖紅燈」及「違反道路交通管理處罰條例之行
    為，拒絕停車加速逃逸」之違規，爰依違反道路交通管理處
    罰條例第53條第1 項、第60條第1 項等規定，分別裁處罰鍰
    新臺幣（下同）1,800 元、3,000 元，並依同條例第63條第
    1 項第1 款、第3 款，各計違規點數3 點、1 點。
三、異議意旨略以：受處分人於上開時間騎乘系爭機車行經上開
    地點交岔路口，通過路口時燈光號誌為黃燈變紅燈，行人穿
    越道為綠燈，因紅燈不能騎車，伊便下車牽著機車通過路口
    後再繼續騎乘，並無騎機車闖紅燈之行為；舉發員警藏身在
    距離交岔路口約10餘公尺之電線桿後方，員警無法看到伊牽
    行機車之情形，以致誤認伊騎機車闖紅燈，伊並未看見員警
    攔停，亦無明知員警攔查而加速逃逸，原處分顯非妥適，應
    予撤銷云云。
四、上開違規事實，業據證人即舉發本件違規之員警蔡俊良證稱
    ：伊於上開時間在臺北市○○街、東新街170 巷之交岔路口
    執行路檢勤務，伊站的位置距離交岔路口燈光號誌約10至20
    公尺，伊可清楚看見路口，受處分人係由東新街往東新街17
    0 巷騎乘，上開交岔路口號誌轉為紅燈已10幾秒，受處分人
    還騎機車通過路口，當時並無其他車輛，伊揮動指揮棒並吹
    哨示意受處分人停車，受處分人有頓一下、看伊一下，隨後
    加速騎走，伊騎機車追受處分人，看見受處分人在東新街17
    0 巷7 弄20號前停車，伊見狀隨即叫受處分人等一下並要求
    出示證件，受處分人竟趕快鑽進門內，伊還聽到受處分人跑
    步上樓的聲音等語（本院卷第19至22頁），並有現場圖1 紙
    在卷可稽（本院卷第23頁）。按道路交通管理處罰條例科處
    行政罰事件，依據公法爭議之舉證責任分配法則，固應先由
    行政機關就其業已履踐相關正當法律程序，以及人民應受處
    罰之客觀違反法令行為，負證明之責，受處分人就行政機關
    已為相當證明之前開事項，若主張欠缺主觀歸責條件或為其
    他抗辯，亦須就其所辯提出反證。惟行政機關對於前開應為
    舉證事項，並非不得以執行查察取締勤務人員，依據調查人
    證之程序，使就親歷事實提供不可替代之證明方法，受處分
    人就該證人所述見聞經過之真實性倘有質疑，除依法定交互
    詢問程序加以檢驗外，亦不得僅因證人之個人身分、地位或
    與當事人之關係而謂其不得作證，或憑己意指為必須代以其
    他特定之證據方法，此在證人業已具結願依偽證罰則擔保證
    言可信之場合，尤屬當然，證人蔡俊良既具結證述如上，其
    基於維護交通秩序、公眾安全職責所為之舉發，自應受合法
    、正確之推定，應可採信。
五、受處分人供稱：伊通過上開交岔路口時，路口號誌為「行人
    綠燈」，往東新街170 巷號誌為紅燈，伊知道紅燈不能騎，
    便下車以牽車方式通過路口等語（本院卷第42頁），而上開
    交岔路口於本件違規時間係採取「輪放加行人四時相」之預
    設時制，下午離峰（13時至16時30分）號誌週期（交通號誌
    綠、黃、紅循環一週秒數）100 秒，第一時相為東新街東往
    西向通行，秒數為35秒，第二時相為東新街西往東向通行，
    秒數30秒，第三時相為行人專用時相，秒數20秒，第四時相
    為東新街170 巷南往北向通行，秒數15秒（以上各時相均包
    含黃燈及全紅），有臺北市交通管制工程處98年6 月19日北
    市交工控字第09832235400 號函附時制計畫報告1 份在卷可
    參（本院卷第34、35頁），受處分人既稱其通過上開交岔路
    口時為「行人綠燈」，可徵斯時為「第三時相」，亦即「行
    人專用時相」，除行人外，其餘車輛行向均紅燈，足證東新
    街往東新街170 巷之號誌係紅燈，受處分人於該路口號誌紅
    燈時闖越通過，應可認定。受處分人雖辯稱其因紅燈無法騎
    機車，故下車用牽車方式通過，並非騎機車闖紅燈云云，惟
    受處分人係直接從東新街駛入東新街170 巷，並非牽著機車
    通過路口，業經證人蔡俊良上開證述明確（本院卷第21頁）
    ，殊難認受處分人所辯屬實；且按行車管制號誌之圓形紅燈
    燈號顯示之意義為「車輛面對圓形紅燈表示禁止通行，不得
    超越停止線或進入路口」，道路交通標誌標線號誌設置規則
    第206 條第5 項第1 款定有明文，又依交通部82年4 月22日
    交路字第009811號函示「闖紅燈」之認定標準，車輛面對圓
    形紅燈時仍逕予穿越路口至銜接路段，含左轉、直行、迴轉
    及右轉（依箭頭綠燈允許行駛者除外），即視為闖紅燈之行
    為；於有繪設路口範圍者，車輛無視於紅燈警示，有穿越路
    口之意圖，而車身已伸入路口範圍亦視同闖紅燈；若僅伸越
    停止線而未達路口範圍者，則視為不遵守標線指示論處，於
    無繪設路口範圍者，以車輛無視於紅燈號誌，而有穿越路口
    之企圖，其「車身並已伸越停止線並足以妨害其他方向人（
    若有行人穿越道）、車通行者」，亦以闖紅燈論處。受處分
    人明知上開交岔路口號誌為紅燈，機車不得通行，為免違規
    受罰，而下車牽著機車通過路口，爾後再繼續騎乘機車，顯
    未脫離騎乘機車之舉止範疇，尚難以其自機車下車牽著機車
    通過路口，遽認不該當於駕駛機車之行為；且受處分人騎乘
    機車行至有燈光號誌管制之交岔路口，其行進、轉彎本應遵
    守燈光號誌之指示，當其行向之燈光號誌顯示為圓形紅燈時
    ，即應停止於停止線前，若有任何超越停止線進入路口直行
    、左右轉之行為，揆諸上開說明，即該當於「闖紅燈」之違
    規行為，縱依受處分人所辯，其所為仍屬「行經有燈光號誌
    之交岔路口闖紅燈闖紅燈」之違規行為。受處分人又辯稱：
    員警站在東新街170 巷7 弄口之電線桿後方，並非站在東新
    街與東新街170 巷交岔路口，員警視線遭樹木、變電箱遮蔽
    ，無法看見伊騎車情形云云，惟查，受處分人所稱員警值勤
    位置之「東新街170 巷7 弄口電線桿後方」，該地點根本無
    法看見東新街、東新街170 巷交岔路口之燈光號誌，而依證
    人即員警蔡俊良所述之值勤位置則係上開交岔路口之路燈處
    ，該地點距離路口燈光號誌約20公尺，可清楚看見路口燈光
    號誌，有本院98年6 月25日勘驗筆錄、現場勘驗照片2 幀在
    卷可稽（本院卷第28頁、第31頁下方照片、第32頁下方照片
    ），證人姜仁善復證稱：員警是取締闖東新街、東新街170
    巷交岔路口之紅燈，伊聽到員警吹哨知道有人被取締違規，
    但並未實際看到員警舉發之過程，伊於本件違規時間未注意
    受處分人是否有違規被開單，每天開單之員警不是同一人等
    語（本院卷第41、42頁），可徵員警係針對東新街、東新街
    170 巷之交岔路口取締闖紅燈違規，衡情員警若站在受處分
    人所指地點，因看不見路口無從執行取締勤務，員警實無可
    能站在該處，且證人姜仁善既未全日在路旁觀察員警取締違
    規過程，其並證稱並未看見本件違規情形，自無從依姜仁善
    之證述，為有利於受處分人之認定。又受處分人之居所為「
    東新街170 巷7 弄20號5 號」，與證人蔡俊良證稱受處分人
    看見員警稍作停頓，隨即加速騎入東新街170 巷7 弄內，員
    警上前追趕，受處分人停在進入該巷弄20號建物前並鑽入門
    內，員警尚聽到跑上樓梯之聲音等情相符，受處分人復供稱
    上開交岔路口為彎路，車速不快（本院卷第19頁），則受處
    分人理應看見員警站在路口路燈處，仍駛離逃逸，其明知員
    警指揮攔停稽查，竟拒絕接受稽查而逃逸，違規至屬明顯。
六、綜上所述，受處分人所辯，均無足採，其違規事證明確，堪
    可認定。原處分機關為上開裁罰，核無違誤。本件異議為無
    理由，均應予駁回。
據上論斷，應依道路交通案件處理辦法第19條，裁定如主文。
中    華    民    國    98    年    7    月    31     日
                  交通法庭法  官  陳美彤
以上正本證明與原本無異。
如不服本裁定應於送達後5日內向本院提出抗告狀。
                          書記官  吳旻玲
中    華    民    國    98    年    7     月   31     日


司法院資訊處製作；財團法人民間司法改革基金會備份。
